【裁判字號】    99,簡上,38
【裁判日期】    990423
【裁判案由】    給付票款
【裁判全文】
臺灣臺中地方法院民事判決              99年度簡上字第38號
上  訴  人  乙○○
被上訴人    丙○○
上當事人間請求給付票款事件，上訴人對於中華民國98年11月27
日臺灣臺中地方法院沙鹿簡易庭98年度沙簡字第283號第一審簡
易判決提起上訴，本院於民國99年4月9日言詞辯論終結，判決如
下：
    主    文
上訴駁回。
第二審訴訟費用新臺幣陸仟參佰玖拾元由上訴人負擔。
    事實及理由
一、被上訴人起訴主張：被上訴人持有上訴人所簽發票據號碼AA
    0000000號、發票日民國98年1月10日、票面金額為新臺幣（
    下同）105萬元、付款人沙鹿鎮農會之支票1紙（下稱系爭支
    票），經被上訴人提示後，因存款不足而遭退票，嗣後訴外
    人即上訴人母親曹江美緞雖曾給付部分款項，惟迄今仍積欠
    36萬元未為給付，上訴人應負給付票款之責。上訴人雖抗辯
    系爭支票之帳戶非其所開立及支票非其所簽發等事由，惟系
    爭支票並非被上訴人第一次提示上訴人所簽發之支票，曹江
    美緞已使用許多張，且均有兌現，僅系爭支票未兌現，以系
    爭支票帳戶之支票已使用了十年，上訴人至今始稱不知情，
    實不可能；又系爭支票所蓋印章與上訴人開立支票帳戶留存
    之印鑑相符，上訴人主張系爭支票帳戶非其所開立及系爭支
    票非其所簽發係推卸責任。曹江美緞交付系爭支票予被上訴
    人時，票據上文字已填載完成，係有效票據，上訴人應依票
    據法規定，給付被上訴人票款。並聲明：上訴人應給付被上
    訴人36萬元，及自98年5月5日起至清償日止，按年利率百分
    之6計算之利息。
二、上訴人則以：上訴人未申請開立系爭支票帳戶，系爭支票帳
    戶為曹江美緞擅自取走上訴人之證件及盜刻印章所申請，開
    立系爭支票帳戶之申請書內亦非上訴人之筆跡，系爭支票帳
    戶變更印鑑亦非上訴人辦理，系爭支票亦係曹江美緞所偽造
    ，上訴人從未用過任何支票，亦不認識被上訴人，曹江美緞
    並未告知以上訴人名義開票予被上訴人之事，上訴人雖曾使
    用系爭支票上之印章，但僅因上訴人營業簽約須使用印章時
    ，曹江美緞交予上訴人使用，上訴人並未同意曹江美緞刻製
    上訴人之印章。證人甲○○證稱上訴人與曹江美緞一起至農
    會開立系爭支票帳戶，其並為上訴人核對身分證之證言不實
    在，若開戶當時上訴人在場，為何申請書上之簽名非上訴人
    所簽？況該證人為另案作證時，曾在庭外陳稱本人未到農會
    辦理開戶，可見上訴人當時並未去開立系爭支票帳戶等語抗
    辯。
三、原審為被上訴人勝訴之判決，即上訴人應給付被上訴人36
    萬元，及自98年5月5日起至清償日止，按年利率百分之6計
    算之利息；訴訟費用3,860元由上訴人負擔；本判決得假執
    行。上訴人不服提起上訴，聲明：原判決廢棄，駁回被上訴
    人第一審之訴。被上訴人則聲明：駁回上訴。
四、本件兩造不爭執之事項如下：
  (一)被上訴人執有上訴人名義為發票人、票號AA0000000號、發
    票日98年1月10日、票面金額105萬元，付款人沙鹿鎮農會之
    支票1紙，經提示因存款不足遭退票。
  (二)系爭支票之帳戶係於90年9月7日新開戶，嗣於92年9月12日
    辦理印鑑變更，系爭支票於96年12月20日申請領用，憑原留
    印鑑領取，嗣於98年3月13日成為拒絕往來戶。
  (三)系爭支票上蓋用之印文與上開變更後印鑑相符，且與上訴人
    89年4月20日簽約契約書上蓋用之印文相符。
五、得心證之理由：
  (一)被上訴人主張其持有發票人名義上訴人之系爭支票1紙，經
    被上訴人提示後，因存款不足而遭退票之事實；又系爭支票
    之帳戶即台中縣沙鹿鎮農會3711-8號帳戶係於90年9月7日新
    開戶，嗣於92年9月12日辦理印鑑變更，系爭支票於96年12
    月20日申請領用，憑原留印鑑領取，嗣於98年3月13日成為
    拒絕往來戶，系爭支票上蓋用之印文與上開變更後印鑑相符
    等之事實，均為兩造所不爭執，堪信為真實。
  (二)上訴人雖辯稱系爭帳戶係其母親曹江美緞擅自取走上訴人之
    證件及盜刻印章所申請，並辦理變更印鑑，系爭支票亦係曹
    江美緞所偽造云云。惟證人即沙鹿鎮農會人員甲○○在原審
    證稱上訴人有和其母一起來開戶等語，且其於本院亦證稱：
    是我幫上訴人核對身分證，當時上訴人和媽媽一起來說要開
    戶，我幫上訴人核對身分證，照片和本人相符，才讓他去開
    戶，因為我認識上訴人的媽媽，所以帶上訴人去開戶等語，
    上訴人辯稱係曹江美緞擅自申請系爭帳戶云云，已難採憑。
    上訴人雖辯稱證人甲○○證言不實，並聲請本院調閱沙鹿鎮
    農會之監視器錄影帶以證明其未去辦理開戶等情，惟查系爭
    支票開戶日期90年9月7日、變更印鑑日期92年9月12日及領
    用支票日期96年12月20日因迄今甚久，已過錄影帶保存期限
    ，此有沙鹿鎮農會99年1月29日函附卷可憑，即不能為上訴
    人有利之證明。又不論系爭支票帳戶是否由上訴人親自開戶
    ，按當事人主張有利於己之事實，就其事實有舉證之責任，
    又私人之印章，由自己使用為常態，被人盜用為變態，主張
    變態事實之當事人，自應就此印章被盜用之事實負舉證之責
    任。查本件上訴人在本院已自承系爭支票上蓋用之印文與上
    訴人89年4月20日簽約契約書上蓋用之印文相符，並有其於
    原審提出之契約書影本附卷可憑（見原審卷第123頁），則
    上訴人於89年4月20日既曾使用同一印章蓋用於與他人簽訂
    之契約書上，該枚印章顯為上訴人所使用之印章，嗣系爭支
    票帳戶印鑑亦變更為該枚印章，是系爭支票上之印章確為上
    訴人之印章無誤，則上訴人所有之印章蓋用於系爭支票上，
    上訴人自應就此印章被盜用之事實負舉證責任。上訴人僅陳
    稱其母親已行蹤不明，為母子關係，未對其母親提出告訴云
    云，復稱其印章放在家中，家中成員任何一位都可以取用云
    云，並未就印章被盜用之事實舉證證明，上訴人所為印章遭
    盜用之抗辯，即不可採。系爭支票上之印文既為真正，且上
    訴人不能證明印章遭人盜用，上訴人即應就系爭支票負簽發
    票據之責任。
 (三) 末按在票據上簽名者，依票上所載文義負責；發票人應照票
    據文義擔保支票之支付；執票人向票據債務人行使追索權時
    ，得請求自為付款提示之日或到期日起之利息，如無約定利
    率者，依年息百分之六計算，分別為票據法第5條第1項、第
    126條、第133條所明定。從而，被上訴人依票據法律關係，
    請求上訴人應給付尚欠之票款36萬元，及自提示日98年2月
    27日後之98年5月5日起，至清償日止，按週年利率百分之六
    計算之利息，為有理由，應予准許。原審據以判命上訴人如
    數給付並依職權宣告假執行，經核於法並無不合，上訴意旨
    仍執陳詞指摘原判決違誤，求予廢棄改判，為無理由，應駁
    回其上訴。
五、本件第二審訴訟費用為6,390元（含第二審裁判費5,790元及
    證人費用600元），應由敗訴之上訴人負擔。
六、據上論結，本件上訴為無理由，依民事訴訟法第436條之1第
    3項、第449條第1項、第78條，判決如主文。
中    華    民    國    99    年    4    月    23   日
                  民事第一庭   審判長法  官  張瑞蘭
                                     法  官  陳毓秀
                                     法  官  陳文爵
上正本證明與原本無異。
不得上訴。
中    華    民    國    99    年    4    月    23   日
                                     書記官

司法院資訊處製作；財團法人民間司法改革基金會備份。
